【裁判字號】    97,消債更,737
【裁判日期】    971231
【裁判案由】    聲請更生程序
【裁判全文】
臺灣高雄地方法院民事裁定           97年度消債更字第737號
聲  請  人  甲○○
代  理  人  黃勇雄律師
上列當事人因消費者債務清理事件聲請更生，本院裁定如下：
    主  文
聲請人甲○○自民國九十七年十二月三十一日下午四時起開始更
生程序。
命司法事務官進行本件更生程序。
    理  由
一、聲請意旨略以：聲請人因消費借貸、自用住宅借款、信用卡
    或現金卡契約，對金融機構負有債務，無擔保或無優先權之
    債務總額未逾新台幣（下同）1,200 萬元，因有不能清償債
    務情事，前已提出債權人清冊，依中華民國銀行公會會員辦
    理消費金融案件無擔保債務協商機制，以書面向最大債權金
    融機構中國信託商業銀行股份有限公司（下稱中國信託銀行
    ）請求共同協商債務清償方案，雖經協商成立，聲請人應月
    付22,251元，然聲請人於95年協商時每月薪資30,000元，後
    因公司合併改組被資遣，聲請人乃非自願性離職，聲請人除
    支付個人生活必要費用外，尚須支付房屋貸款4,100 元，已
    難以維持生活，顯無力履行上開協商清償計劃，而致履行協
    商顯有重大困難，聲請人繳交4 期後，不得已於民國95年8
    月毀諾。雖於95年10月找到現職，每月薪資28,000元，經個
    別協商後每月需繳金額為30,300元，聲請人需向親友借貸始
    能維持生活基本開支，然卻於96年9 月遭法院強制扣薪，加
    上97年9 月起需繳交助學貸款6,400 元，聲請人每月支出已
    大於收入，客觀上實有不可歸責於己之事由，而無法繼續履
    行，且未經法院裁定開始清算程序或宣告破產，爰依法聲請
    更生等語。
二、按債務人不能清償債務或有不能清償之虞者，得依消費者債
    務清理條例所定更生或清算程序，清理其債務。次債務人無
    擔保或無優先權之債務總額未逾1,200 萬元者，於法院裁定
    開始清算程序或宣告破產前，得向法院聲請更生。再按於消
    費者債務清理條例施行前，債務人依金融主管機關協調成立
    之中華民國銀行公會會員，辦理消費金融案件無擔保債務協
    商機制與金融機構成立之協商，準用同條例第151 條第5 項
    之規定，即債務人與金融機構協商成立者，不得聲請更生或
    清算，但因不可歸責於己之事由，致履行顯有重大困難者，
    不在此限。又按法院開始更生程序之裁定，應載明其年、月
    、日、時，並即時發生效力。末按法院裁定開始更生或清算
    程序後，得命司法事務官進行更生或清算程序，必要時得選
    任律師、會計師或其他適當之自然人或法人一人為監督人或
    管理人，消費者債務清理條例第3 條、第42條第1 項、第15
    1 條第5 項、第6 項、第45條第1 項、第16條第1 項分別定
    有明文。
三、經查：
  (一)聲請人於本件更生聲請前，已於95年4 月依金融主管機關協
    調成立之中華民國銀行公會會員辦理消費金融案件無擔保債
    務協商機制與中國信託銀行成立協商，自95年4 月起，零利
    率，每月10日以22,251元依各債權銀行債權金額比例清償各
    項債務，至全部清償為止，又聲請人依協商清償協議，給付
    分期款至95年8 月止共繳納4 期之等情，有協議書、無擔保
    債務還款計劃及聲請人陳報狀在卷可稽（本院卷第103 至10
    8 頁）。聲請人因尚有房屋貸款之債務未於95年協商，於消
    費者債務清理條例公布後，以書面向最大債權銀行中國信託
    銀行請求協商債務清償方案，並表明共同協商之意旨，遭該
    行拒絕致協商不成立，亦有中國信託銀行協商退件通知函可
    按（本院卷第114 頁）。
  (二)按債務人對於金融機構因消費借貸、自用住宅借款、信用卡
    或現金卡契約而負債務，在聲請更生或清算前，應提出債權
    人清冊，以書面向最大債權金融機構請求協商債務清償方案
    ，並表明共同協商之意旨。債務人與金融機構協商成立者，
    不得聲請更生或清算。但因不可歸責於己之事由，致履行顯
    有重大困難者，不在此限，消費者債務清理條例第151 條第
    1 、5 項定有明文。聲請人雖曾於消費者債務清理條例施行
    前，與各債權銀行就無擔保債務成立協商，約定每月償還22
    ,251 元 、零利率、分120 期至全部債務清償為止。惟聲請
    人於95年8 月失業，除上開協商款外，每月尚須支付房屋貸
    款及本身之必要生活費用，僅能繳款至95年8 月毀諾，業據
    聲請人陳報在卷，並有聲請人財政部高雄市國稅局95、96年
    綜合所得稅各類所得資料清單、財產歸屬資料及勞工保險被
    保險人投保資料足憑（本院卷第4 至8 頁）。則聲請人無法
    依協議繼續償還，係因客觀收入不足所致，聲請人主張其係
    因不可歸責於己之事由，致履行上開協議顯有重大困難，堪
    予採信。
  (三)聲請人為一般消費者，並未從事營業。目前負債總額為2,19
    7,952 元，其中有擔保或有優先權之債務615,000 元，無擔
    保或無優先權之債務1,582,952 元，95年平均每月薪資約
    18,131元。名下雖有土地1 筆、房屋1 棟，惟均設有抵押權
    ，且價值低於債務總額，有聲請人財產及收入狀況說明書、
    債權人清冊、財政部高雄市國稅局95年、96年度綜合所得稅
    各類所得資料清單、財政部高雄市國稅局財產歸屬資料清單
    、土地及建物登記謄本、協議書、無擔保債務還款計畫、扣
    繳憑單及鑑估報告書可查。聲請人不能清償債務之事實，應
    可認定。
四、綜上所述，債務人僅係一般消費者，並未從事營業。雖與各
    債權銀行達成協議，但因不可歸責於己之事由，致履行上開
    協議顯有重大困難，且已達不能清償債務或有不能清償之虞
    之程度。其中無擔保或無優先權之債務，在1,200 萬元以下
    ，又未經法院裁定開始清算程序或宣告破產，又查無消費者
    債務清理條例第6 條第3 項、第8 條或第46條各款所定駁回
    更生聲請之事由存在，則債務人聲請更生，應屬有據，自應
    准許。並命司法事務官進行本件更生程序。
五、依消費者債務清理條例第16條第1 項、第45條第1 項，裁定
    如主文。
中    華    民    國    97    年    12    月    31    日
                  民事第三庭    法  官  陳宛榆
上為正本係照原本作成
本件不得抗告
本裁定已於97年12月31日下午4時時公告。
中    華    民    國    97    年    12    月    31    日
                                書記官  曹德英


司法院資訊處製作；財團法人民間司法改革基金會備份。
